【裁判字號】    90,易,2190
【裁判日期】    900925
【裁判案由】    竊盜
【裁判全文】
台灣台中地方法院刑事判決                          九十年度易字第二一九號
    公  訴  人  臺灣台中地方法院檢察署檢察官
    被      告  丙○○
    選任辯護人  洪崇欽
右列被告因竊盜案件，經檢察官提起公訴（九十年度偵字第四二０四號），本院判決
如左：
    主  文
丙○○無罪。
    理  由
一、公訴意旨略以：被告丙○○係友竹股份有限公司（下稱友竹公司）之受僱人，竟
    意圖自己不法之所有，於民國八十六年十一、十二月間某日晚間某時，趁友竹公
    司人員不注意時，潛入友竹公司位於台北市○○區○○街二六０號之倉庫，行竊
    價值新台幣（下同）二萬元之電動軌道，得手後將之轉售圖利。嗣於八十八年間
    為友竹公司之負責人乙○○發覺上情，俟於八十九年七月二十日始報警查獲。因
    認被告丙○○涉犯刑法第三百二十條第一項之竊盜罪嫌云云。
二、按犯罪事實應依証據認定之，無證據不得推定其犯罪事實。又不能證明被告犯罪
    者，應諭知無罪之判決，刑事訴訟法第一百五十四條、第三百零一條第一項定有
    明文。再按刑事訴訟法上所謂認定犯罪事實之証據，係指足以認定被告確有犯罪
    行為之積極証據而言，該項証據自須適合於被告犯罪事實之認定，始得採為斷罪
    資料，最高法院二十九年上字第三一０五號判例。又按事實之認定，應憑証據，
    如未能發現相當証據或証據不足以証明，自不能以推測或擬制之方法，以為裁判
    之基礎，最高法院四十年台上字第八六號判例均著有明文。
三、訊據被告丙○○矢口否認右揭竊盜犯行，辯稱：我只有拆客戶不要的舊窗簾手動
    軌道三組給友人阿益；八十八年過年後離職，因薪資未匯入，過兩天我到公司問
    告訴人，我的薪水為何沒有匯入我戶頭，告訴人拿出切結書要我簽名，簽名才要
    付薪水，不然不付我薪水還要叫警察來，然後我就簽名了，簽完名後告訴人只給
    我現金五千元薪水等語。公訴人認被告涉有刑法第三百二十條第一項之竊盜犯嫌
    ，無非以告訴人即友竹公司代表人乙○○之指訴，及被告丙○○於八十八年三月
    八日簽署之切結書，依該切結書內容，被告丙○○銷贓所得為二萬元，及友竹公
    司八十八年二月間，從被告丙○○薪水中扣除二萬元薪水之月薪津貼明細表為據
    ，固非無據，惟查：
（一）告訴人即友竹公司代表人乙○○於警詢中指稱：公司之產品窗簾電動軌道於八
      十六年十一、十二月間，遭丙○○及賴志明二人侵入竊得四組，價值約新台幣
      十一萬二千元；係因與同業講起此事，向丙○○確認，才知產品為丙○○及賴
      志明竊取云云（見九十年度偵字第一七三九號偵查卷第十二頁反面），又稱：
      因賴志明利用舊識客戶接工程，因工作需要電動軌道，遂夥同丙○○請假時一
      同利用晚上至台北分公司組裝後，伺機行竊變賣云云（見九十年度偵字第一七
      三九號偵查卷第十四頁反面）；後於本院九十年八月六日審理時指稱：八十七
      年初陳中立告訴我說有聽到被告和賴志明為了錢在吵架，因為拿公司的東西去
      賣，八十六年間賴志明侵占公司公款，八十六年七月底就離職，八十七年六、
      七月對賴志明提告訴，出庭後員工甲○○告訴我被告和賴志明竊取的軌道數量
      是四組，甲○○沒有告訴我是何時偷的，說是八十六年十一月、十二月間甲○○有去新竹安裝窗簾，所以我是在八十七年七月知道，我再問被告，被告才承
      認他有偷，我就原諒他，後來八十八年三月被告離職，我就從被告薪資扣除二
      萬元，被告同意，我才請被告簽切結書，直到八十九年七月因為公司被檢舉漏
      開發票，我認為是被告檢舉的所以我就提告訴云云；是依告訴人乙○○之指訴
      內容，其於八十六年十一月、十二月間尚不知有軌道失竊之事，遲於八十七年
      七月間始由陳中立口中得知。惟查，証人陳中立於偵查中到庭証稱：「（檢察
      官問是否曾聽到丙○○、賴志明分贓不明而吵架之事？）沒有」等語（見偵查
      卷第三十二頁背面），又檢察官復就乙○○之偵訊內容詢問證人甲○○，而據
      証人甲○○証稱：沒有這件事，是乙○○亂講的等語（見偵查卷第二十頁），
      其後於本院審理時亦証稱：八十七年初我有幫賴志明在新竹安裝軌道，但不是
      電動軌道，是賴志明叫我去安裝的；我沒有跟乙○○提到被告有偷軌道的事情
      ；我沒有說他們二人（指賴志明及被告）有偷軌道；去新竹安裝的軌道是賴志
      明提供的零件，不是友竹公司的零件等語（九十年九月三日本院審理）；均與
      告訴人之代表人乙○○所述不符，且依其指訴內容之依據觀之，實無從認定何
      以友竹公司確定所遺失者係價值十一萬餘元之電動軌道，是告訴人之代表人乙○○所述已非無瑕疵可指；再查，依告訴人之代表人乙○○所指訴之內容，被
      告所行竊之窗簾電動軌道共四組，價值十一萬二千元，倘被告確有行竊軌道之
      事，並經告訴人之代表人於八十七年七月間原宥，何以告訴人之代表人未於八
      十七年七月間向被告求償？反遲至八十八年二、三月間被告離職時，始以扣薪
      二萬元之方式求償？參以告訴人之代表人曾陳明係因懷疑被告檢舉公司漏開發
      票而於八十九年七月提出告訴，則告訴人非無挾怨誣指之可能。
（二）告訴人雖提出被告於八十八年三月八日簽署之切結書，其內容記載：「立切結
      書人丙○○，因八十六年十一月、十二月間將公司產品四組電動軌道，私自售
      予賴志明，不法所得新台幣二萬元正。故請公司於八十八年二月份薪資扣除。
      立切結書人丙○○。中華民國八十八年三月八日。」此有切結書一紙附卷可憑
      ，其上雖確有丙○○之親筆簽名，惟依此僅足証明丙○○曾有自白竊取之事實
      ，然依上開於審判外之自白，自不足為認定被告有罪之唯一証據。再依扣薪二
      萬元之薪資明細表及切結書觀之，被告並非於八十七年七月間始簽寫切結書，
      而係於離職之際始簽寫，以領取所餘薪資五千元，倘被告確曾竊取價值十一萬
      餘之窗簾電動軌道，告訴人竟遲於失竊後逾一年多，始要求支付賠償，且僅要
      求被告賠償二萬元，亦與社會常情不符。
（三）且查，被告並自承：伊的確曾有拆客戶不要的舊窗簾軌道送給友人阿益等語，
      惟查，上開被告供稱之客戶之舊窗簾軌道，並非告訴人之代表人所指稱被告所
      竊取之窗簾電動軌道，而係一般之手動軌道，依友竹公司慣例之處理方式，係
      將舊軌道整理起來賣給舊物商，所得款項充做員工福利金以購賣飲料等情，亦
      據被告自承在卷，復經証人即友竹公司前員工甲○○、賴志明到庭結証屬實，
      足見被告就其未經告訴人同意而取走之舊窗簾軌道，係基於取用廢棄物之認識
      而拿取，並無竊盜之不法所有意圖。是被告前開所陳未經同意取走舊窗簾軌道
      一節，係其本於廢棄物之認識而為，並非自白竊取軌道，自不能認係自白竊盜
      犯行。
（四）又查，告訴人友竹公司之倉庫並無庫存表等情，亦為告訴人之代表人乙○○陳
      明在卷，又本件亦無告訴人所指稱被告竊取之四組電動軌道扣案，且無該四組
      電動軌道去向之証明，則既無庫存表，又無查獲告訴人指稱失竊之電動軌道，
      且起訴書所指友竹公司係失竊價值二萬元電動軌道之事，亦與告訴人之代表人
      乙○○之指訴內容不符，復無其他積極証據足資証明被告確有行竊及行竊物品
      究竟為何，尚難以告訴人上開有瑕疵之指訴，及被告於審判外之自白，遽即為
      被告有罪之認定。
四、綜上所述，公訴人憑以認定被告涉犯竊盜罪嫌之證據，均未能積極證明被告有竊
    之犯意及犯行，自難於缺乏積極證據之情況下，遽令其負本件竊盜罪責。此外
    ，復查無其他積極證據足資證明被告有公訴人所指之竊盜犯行，本件不能證明被
    告犯竊盜罪，依照前開說明，自應為被告無罪之諭知。
據上論斷，應依刑事訴訟法第三百零一條第一項前段，判決如主文。
本案經檢察官謝名冠到庭執行職務。
中      華      民      國    九十      年      九      月    二十五    日
                                        臺灣臺中地方法院刑事第一庭
                                            法  官    黃  家  慧
右正本證明與原本無異。
如不服本判決，應於送達後十日內向本院提出上訴狀 (須附繕本)，上訴於台灣高等
法院台中分院。
                                            書記官
中      華      民      國    九十      年      九      月    二十八    日


司法院資訊處製作；財團法人民間司法改革基金會備份。
